臺灣苗栗地方法院刑事判決　　　　　　　　　　　　　　九十年度簡上字第三八號
　　上訴人
　　即被告　丙○○
右上訴人因偽造文書案件，不服本院簡易庭九十年度苗簡字第三一七號，中華民國九
十年六月二十一日第一審簡易判決（聲請簡易處刑案號：台灣苗栗地方法院檢察署八
十九年度偵緝字第五七號）提起上訴，本院管轄第二審合議庭判決如左：
    主  文
上訴駁回。
丙○○緩刑貳年。
    事  實
一、丙○○與曾福良為夫妻關係，緣曾福良因房子貸款及積欠朋友錢，且無償債能力
    ，乃自民國（下同）八十七年四月間起至八十八年四月間止，基於概括犯意，先
    後多次，連續意圖為自己不法所有，在苗栗縣竹南鎮○○路五四八巷二十三號住
    處，募集民間互助會，自任會首而偽造他人名義之標單，並持以行使而冒標會款
   （曾福良行使偽造文書等部分犯行，業經臺灣高等法院台中分院以八十九年度上
    訴字第一九四五號判處有期徒刑十月確定），丙○○明知曾福良於如附表一、二
    所示之冒標日期，在前述約定地點，連續意圖為自己不法之所有，分別以附表編
    號一、二所示之冒標人名、冒標形式之標單投標而行使之，且均告得標，以此詐
    術使活會會員及被冒標之會員乙○○、甲○○均陷於錯誤，而交付扣除利息之會
    款予曾福良，竟仍與曾福良共同基於意圖為自己不法所有之概括犯意連絡，而共
    同收取活會會員蔡慧子、丁○○等人之會款，先後二次冒標各詐得如附表編號一
    、二所示之金額總計新台幣三十七萬七千元，均足以生損害於被冒標之會員乙○○、甲○○、活會會員蔡慧子、丁○○等人，迨八十八年八月十日該會停標，會
    員方知受騙。
二、案經乙○○訴由臺灣苗栗地方法院檢察署檢察官偵查起訴。
    理  由
一、訊據被告丙○○對於右揭事實，均坦承不諱，核與告訴人蔡慧子、乙○○、歐水
    發之指述情節及共犯曾良福供述冒標會款情節均相符合。而共犯曾良福冒標會款
    之行使偽造文書等部分犯行，業經臺灣高等法院台中分院以八十九年度上訴字第
    一九四五號判處有期徒刑十月確定，此亦經本院調借該等卷宗查核無訛，有影卷
    計二宗在卷可參。本案事證明確，被告犯行均堪認定，應予依法論科。
二、按民間互助會標會之標單，就其內容所載署押及金額本身言，原無何一定之意思
    表示，祇因在民間標會之習慣上，足為表示其一定用意之證明，而屬刑法第二百
    二十條所謂以文書論之私文書（最高法院八十七年度臺非字第一二號，亦同此見
    解）。查被告丈夫曾福良招募互助會，再冒用乙○○、甲○○之名義，偽造標單
    ，並持以行使，而詐取他人財物，被告與之有犯意連絡，且共同向活會會員收錢
    ，核被告所為，係犯刑法第二百十六條、第二百十條、第二百二十條之行使偽造
    準私文書罪，第三百三十九條第一項之詐欺取財罪。被告偽造他人署押於標單上
    ，為偽造標單準私文書之部分行為，且其偽造準私文書之低度行為，應為行使之
    高度行為所吸收，均不另論罪。又其每次冒標犯行向多數會員收取會款，均同時
    使多數會員受害，係以一行為觸犯數詐欺罪名，應依想像競合犯之規定，從一重
    處斷。被告先後多次行使偽造準私文書、詐欺取財之犯行，均時間緊接，犯罪構
    成要件相同，顯係基於概括犯意而反覆為之，各應依連續犯之規定，論以一罪，
    並均加重其刑。被告所犯上開行使偽造準私文書罪與詐欺取財罪間，有方法結果
    之牽連關係，為牽連犯，應依刑法第五十五條規定，從較重之行使偽造準私文書
    罪處斷。被告之犯行，係與曾良福有犯意聯絡及行為之分擔，均為共同正犯。本
    案經本院審理結果，認第一審判決認事用法並無不當，且原審以被告素行、犯罪
    動機及犯罪後態度等一切情狀，判處被告有期徒刑六月，並依民國九十年一月四
    日新修正之刑法第四十一條規定：「犯最重本刑為五年以下有期徒刑以下之刑之
    罪，而受六個月以下有期徒刑或拘役之宣告，因身體、教育、職業、家庭之關係
    或其他正當事由，執行顯有困難者，得以一元以上三元以下折算一日，易科罰金
    。」，並於同年月十日經總統公布施行，依刑法第二條第一項前段從新從輕原則
    ，自以新法有利於被告，併諭知易科罰金之折算標準，量刑亦稱妥適，應予維持
    ，自訴人之上訴，核無理由，應予駁回。末查被告丙○○業於本院審理中，與告
    訴人乙○○、蔡慧子、丁○○等人達成民事和解，此有和解書影本一份（原本查
    核無訛返還被告）附卷，並有本院公務電話紀錄一紙在卷可參。再被告前未曾受
    有期徒刑以上刑之宣告，此有臺灣高等法院被告全國前案紀錄表及台灣苗栗地方
    法院檢察署刑案資料查註紀錄表各一份附卷可稽，其經此偵查程序當知所警惕，
    信無再犯之虞，暨參酌公訴檢察官之請求，認所宣告之刑以暫不執行為當，併諭
    知緩刑二年，以啟自新。
據上論斷，應依刑事訴訟法第四百五十五條之一第一項、第三項、第三百六十八條，
刑法第七十四條第一款，判決如主文。
本案經檢察官黃棋安到庭執行職務
中      華      民      國    九十一    年      一      月     三十     日
                                臺灣苗栗地方法院刑事第二庭
                                    審判長法  官  郭  千  黛
                                          法  官  張  珈  禎
                                          法  官  黃  賢  婷
右正本證明與原本無異。
如不服本判決應於收受送達後十日內向本院提出上訴書狀，其未敘述上訴之理由者並
得於提起上訴後十日內向本院補提理由書（均須按他造當事人之人數附繕本）。
                                          書記官  陳  文  聰
中       華       民       國   九十一    年      一      月     三十   日
附錄：
刑法第二百十條、二百十六條
刑法第二百十條
偽造、變造私文書，足以生損害於公眾或他人者，處五年以下有期徒刑。
刑法第二百十六條
行使第二百十條至第二百十五條之文書者，依偽造、變造文書或登載不實事項或使登
載不實事項之規定處斷。
                                                                        Ｋ
附表
編號一、
（一）冒標日期：八十七年十月十日
（二）冒標人名：乙○○
（三）冒標形式：在隨意之紙上載明被冒標者姓名及金額三千三百元（即利息）
（四）冒標所詐得金額：此為第十次開標，有二十五個活會，再加上已被冒標之總人
                      數（被告亦向該被冒標者收取活會會款）乘以扣除利息所得
                      之金額為十九萬四千三百元（即（25＋4）×（00000－0000
                      ）＝194300）
編號二、
（一）冒標日期：八十七年十二月十日
（二）冒標人名：甲○○
（三）冒標形式：在隨意之紙上載明被冒標者姓名及金額三千七百元（即利息）
（四）冒標所詐得金額：此為第十二次開標，有二十三個活會，再加上已被冒標之總
                      人數（被告亦向該被冒標者收取活會會款）乘以扣除利息所
                      得之金額為十八萬二千七百元（即（23＋6）×（00000－
                      0000）＝182700）
